最高法院刑事判決　　　　　　　　　　　　　　　　九十一年度台上字第四四九號
　　上訴人　台灣高等法院檢察署檢察官
　　被　告　甲○○
右上訴人因被告傷害案件，不服台灣高等法院中華民國八十八年十月二十一日第二審
判決（八十八年度上訴字第二二五號，起訴案號：台灣台北地方法院檢察署八十七年
度偵字第一四二九五號、第一五五九六號），提起上訴，本院判決如左：
    主  文
原判決撤銷，發回台灣高等法院。
    理  由
本件原判決認定被告甲○○於民國八十七年六月二十四日下午四時許，駕車行經台北
市○○○路○段一五三號對面之環河快速道路時，因不滿告訴人邵尚泰駕駛告訴人二
合實業股份有限公司（以下簡稱二合公司）所有車牌號碼ＨＤ｜四五○一號之自用小
客貨車突然變換車道，致影響其駕駛，乃從右側超車再緊急煞車將之攔下，即基於損
壞及傷害之故意，持其所有之拐杖鎖下車，與邵尚泰理論進而互毆，被告即持該拐杖
鎖先損壞上開自用小客貨車駕駛座旁之車窗玻璃，再持以毆打邵尚泰左側胸部及腹部
，並以左手掐住邵尚泰脖子壓靠於車體上，右手則持拐杖鎖欲續揮打邵尚泰之頭部，
嗣經邵尚泰以左臂揮擋而未果，惟邵尚泰因上開接續之毆擊而受有左側胸與腹部挫傷
瘀血合併急性腹內出血、脾臟破裂、腸系膜裂傷出血、右頸部挫傷瘀血及左臂肘挫刮
傷等傷害，經送醫急救實施剖腹探查，發現脾臟破裂而施以切除手術治療，並足以生
損害於二合公司等情。因而撤銷第一審之科刑判決，依想像競合犯關係從一重改判論
處被告以傷害人之身體罪刑，固非無見。
惟查：(一)、刑法第十條第四項第六款所謂重傷之意義，係指身體與健康兩者而言。脾
臟在醫學上之見解，縱使與健康無重大影響，但為人類身體上五臟之一，原判決既認
被告持拐杖鎖毆打邵尚泰之身體，致其脾臟破裂而以手術切除，於人之身體有無重大
關係，尚非無詳細審酌之餘地，且原判決以法務部法醫研究函覆稱：脾臟切除後，在
一般成年人而言，對身體或健康並不構成重大不治或難治之傷害等語，資為認定被告
所為不構成重傷害罪或傷害致重傷罪之依據，但對被告之傷害行為已致邵尚泰脾臟毀
敗至不治而切除，其脾臟既因切除而失其在人體器官上之機能，應屬不能回復原狀之
狀況，何以仍於人之身體無重大關係之原因，說明其所憑之理由，自有判決理由不備
之違法。(二)、一行為而觸犯數罪名者，為想像競合犯。所謂一行為，係指基於一個意
思決定，而實施一個自然意義上之行為而言。如其行為有先後次序之明顯區分，即非
想像競合犯之一行為。原判決認定被告持拐杖鎖先損壞邵尚泰所駕駛而屬二合公司所
有車牌號碼ＨＤ｜四五○一號之自用小客貨車駕駛座旁之車窗玻璃，再持以毆打邵尚
泰左側胸部及腹部，既有先後次序可分，時間上亦有明顯之區隔，即非自然意義上之
一個行為，殊難認為係出於一行為而為之。原判決認被告係一行為同時觸犯毀損及傷
害二罪名，為想像競合犯，應從一重之傷害罪處斷云云，亦有適用法則不當之違法。
檢察官上訴意旨執以指摘原判決不當，非無理由，應認原判決有撤銷發回更審之原因
。
據上論結，應依刑事訴訟法第三百九十七條、第四百零一條，判決如主文。
中      華      民      國    九十一    年      一      月    二十四    日
                              最高法院刑事第十庭
                                  審判長法官  陳  炳  煌
                                        法官  陳  正  庸
                                        法官  韓  金  秀
                                        法官  吳  信  銘
                                        法官  徐  文  亮
      右正本證明與原本無異
                                              書  記  官
中      華      民      國    九十一    年      一      月     三十     日
